臺灣高雄地方法院刑事判決　　　　　　 100年度易緝字第37號
公　訴　人　臺灣高雄地方法院檢察署檢察官
被　　　告　陳金富
上列被告因贓物案件，經檢察官提起公訴（89年度偵字第17030
號），因於本院準備程序中為有罪之陳述，經合議庭裁定依簡式
審判程序審理，判決如下：
    主  文
陳金富犯收受贓物罪，處有期徒刑貳月，如易科罰金，以銀元參
佰元即新臺幣玖佰元折算壹日。
    事  實
一、陳金富明知姓名年籍不詳綽號「阿成」之成年男子，於民國
    89年7 月28日7 時許，在高雄市○○區○○路河北路口之公
    園內借予其使用之車牌號碼XOA-006 號重型機車，係來路不
    明之贓物，竟仍基於收受贓物之犯意，借上開機車作為代步
    之用。嗣於同年月29日17時50分許，陳金富騎乘上開機車行
    經高雄市○○路、河北路口，經員警攔查而心虛快速騎離，
    後於高雄市三民區○○○路160 號前，因不慎撞及停放路邊
    之自小客車而人車跌倒遭員警逮捕後，始查知上情。
二、案經高雄市政府警察局報告臺灣高雄地方法院檢察署檢察官
    偵查起訴。
    理  由
一、按本案被告陳金富所犯係死刑、無期徒刑、最輕本刑為3 年
    以上有期徒刑以外之罪，其於準備程序就前揭被訴事實為有
    罪之陳述，經告知簡式審判程序之旨，並聽取其與公訴人之
    意見後，本院認無不得或不宜改依簡式審判程序進行之處，
    爰依刑事訴訟法第273 條之1 第1 項、第284 條之1 ，裁定
    本案進行簡式審判程序，合先敘明。
二、上開犯罪事實，業據被告於本院審理時坦承不諱，核與被害
    人即前揭失竊機車之所有人鄭玉如於警詢中指訴之情節大致
    相符，復有高雄市政府警察局新興分局車輛協尋電腦輸入單
    、車輛竊盜、車牌失竊資料個別查詢報表- 查詢車輛認可資
    料及贓物認領保管收據各1 份（警卷第6 頁至第8 頁）在卷
    可佐，足徵被告任意性自自核與事實相符，堪以採信。本案
    事證明確，被告犯行洵堪認定，應依法論科。
三、因被告行為後，刑法、刑法施行法分別於94年2 月2 日、95
    年6 月14日修正公布，並均自95年7 月1 日施行，參酌最高
    法院95年5 月23日刑事庭第8 次會議決議，應依刑法第2 條
    第1 項規定，為新舊法之綜合比較。本案新舊法有關罰金刑
    部分，因刑法第33條第5 款罰金之規定，已由原規定「1 元
    （銀元）以上」變更為「新臺幣1,000 元以上，以百元計算
    之。」，比較修正前後關於最低罰金刑處罰之標準，以舊法
    較有利於被告。另修正前刑法第68條規定：罰金加重者，僅
    加重其最高度。修正後同法第67條則規定：罰金加重者，其
    最高度及最低度同加重之，經比較新舊法結果，亦以修正前
    刑法第68條之規定對於被告較屬有利。
四、按收受贓物罪為贓物罪之概括規定，凡與贓物罪有關，不合
    於搬運、寄藏、故買、牙保贓物，而其物因他人財產犯罪已
    成立贓物之後，有所收受而取得持有者均屬之，旨在處罰追
    贓之困難，並不以無償移轉所有權為必要（最高法院82年度
    台非字第188 號判決要旨參照）。查本案被告於89年7 月28
    日7 時許，向姓名年籍不詳綽號「阿成」之成年男子無償借
    用上開機車騎乘，雖未因此取得該機車之所有權，然確已因
    該無償借用行為而取得對上開機車之持有，揆諸上開說明，
    自屬收受贓物無疑。故核被告所為，係犯刑法第349 條第1
    項之收受贓物罪。爰審酌被告明知機車失竊之案件層出不窮
    ，歪風日盛，竟於僅知該成年男子綽號為「阿成」卻不知其
    真實姓名，上揭之機車應為贓車之情形下，仍予借用而騎乘
    ，法治觀念顯然淡薄，所為不僅對檢警查緝竊盜案件造成妨
    礙，亦助長竊盜風氣、增加原所有人追回失物之困難度，誠
    屬非是，惟念其犯後坦承犯行，態度尚可，兼衡上開失竊之
    機車，業經被害人所領回，損失輕微，並衡酌犯罪動機、手
    段、目的等一切情狀，量處如主文所示之刑，並諭知易科罰
    金之折算標準（上開被告行為後，罰金罰鍰提高標準條例第
    2 條業已刪除，而刑法第41條第1 項前段關於易科罰金之折
    算標準，已由舊法之銀元100 元、200 元、300 元，修正為
    新臺幣1,000 元、2,000 元、3,000 元，因屬科刑規範事項
    之變更，其折算標準為裁判時所應諭知，自有就新舊法比較
    之必要，經比較新舊法結果，以行為時之舊法較為有利於上
    開被告，自應適用舊法），以令其警惕有悟。
五、次按本條例施行前，經通緝而未於中華民國96年12月31日以
    前自動歸案接受偵查、審判或執行者，不得依本條例減刑，
    中華民國九十六年罪犯減刑條例第5 條定有明文。查本案係
    被告於96年4 月24日前所為，且經本院於90年2 月8 日以高
    貴刑堅緝字第122 號發布通緝在案，惟其於100 年4 月23日
    始經緝獲等情，有本院通緝書、偵訊（調查）筆錄及嘉義市
    政府警察局第一分局通緝（協尋）案件報告書各1 份（本院
    89年度易字第3996號卷第45頁、第46頁、本院卷第1 頁、第
    3 頁至第5 頁）在卷可稽。是被告雖於中華民國九十六年罪
    犯減刑條例施行前即經本院發布通緝，惟因未於96年12月31
    日前自動歸案，不符該條例第5 條所規定之情形，自無從為
    減刑之適用，附此敘明。
據上論斷，應依刑事訴訟法第299 條第1 項前段、第273 條之1
第1 項、第284 條之1 ，刑法第349 條第1 項、修正前刑法第41
條第1 項前段，刑法施行法第1 條之1 ，廢止前罰金罰鍰提高標
準條例第2 條，判決如主文。
本案經檢察官顏漢文到庭執行職務。
中    華    民    國   100    年    5     月    24    日
                  刑事第十二庭  法  官  林勳煜
以上正本證明與原本無異。
如不服本判決應於收受判決後10日內向本院提出上訴書狀，並應
敘述具體理由。其未敘述上訴理由者，應於上訴期間屆滿後20日
內向本院補提理由書(均須按他造當事人之人數附繕本)「切勿逕
送上級法院」。
中    華    民    國  100     年    5     月    24    日
                                書記官  莊正彬
附錄論罪科刑法條
中華民國刑法第349 條
（普通贓物罪）
收受贓物者，處3 年以下有期徒刑、拘役或5 百元以下罰金。搬
運、寄藏、故買贓物或為牙保者，處5 年以下有期徒刑、拘役或
科或併科1 千元以下罰金。
因贓物變得之財物，以贓物論。